臺灣嘉義地方法院交通事件裁定　　　　　94年度交聲字第44號
移送機關　　交通部公路總局嘉義區監理所嘉義市監理站
異　議　人　甲○○　男　53歲.
上列受處分人因違反道路交通管理處罰條例案件，對於交通部公
路總局嘉義區監理所民國94年1月13日所為之裁決處分（處分案
號：嘉監裁字第裁70─Ｕ00000000號），聲明異議，本院裁定如
下：
    主  文
原處分撤銷。
甲○○不罰。
    理  由
一、本件原處分意旨略以：受處分人即異議人甲○○所有之車牌
    號碼MBU—963號重機車，於民國（下同）89年10月6日17時
    50分，於新竹市科學園區○○路，因附載座人未戴安全帽經
    鳴笛制止，不停而逃逸，員警即逕行開單舉發，受移送機關
    即交通部公路總局嘉義區監理所，復以違規事實明確，乃依
    道路交通管理處罰條例第31條第3項、第60條第2項第1款，
    裁處異議人罰鍰共計新臺幣2千3百元，逾期則依裁決書處罰
    主文規定裁處，於法並無不合等語。
二、受處分人即異議人甲○○則辯稱：本件遭開單舉發之機車雖
    為其所有，但該機車平日供配偶劉瑞蓮上班騎用，並未騎離
    嘉義縣、市，自不可能於案載違規當日之17時50分有駕該輛
    機車出現在新竹科學園區違規之情事，是異議人所有之機車
    ，並無在新竹科學園區○○路違規之事實等語。
三、經查：
  （一）然按法院受理交通事件，準用刑事訴訟法之規定，道路
        交通管理處罰條例第89條前段定有明文，是最高法院76
        年台上字第4986號判例「認定犯罪事實所憑之證據，雖
        不以直接證據為限，間接證據亦包括在內，然而無論直
        接證據或間接證據，其為訴訟上之證明，須於通常一般
        之人均不致有所懷疑，而得確信其為真實之程度者，始
        得據為有罪之認定，倘其證明尚未達到此一程度，而有
        合理之懷疑存在而無從使事實審法院得有罪之確信時，
        即應由法院為諭知被告無罪之判決。」揆諸前開說明，
        法院於審理行為人違反道路交通管理處罰條例案件，當
        踐行完畢調查證據之程序後，為事實之認定時，如就原
        處分機關所認定之行為人違規之事實仍有合理之訴訟上
        懷疑，而無法確信行為人確有該當於道路交通管理處罰
        條例各該處罰條文之構成要件事實時，此際即應依訴訟
        上之待證事實「倘有懷疑，則從被告之利益作解釋」之
        證據法則，作對受處分人有利之認定。
  （二）異議人於本院調查時到庭陳述：該機車平日供配偶劉瑞
        蓮上班騎用，並無借人使用，本人及家人亦並無騎至新
        竹科學園區○○路之情事等語，核與證人即異議人之配
        偶劉瑞蓮證述該機車平日由其上班所騎用，上班地點在
        嘉義縣水上鄉下寮村，並未騎離嘉義縣、市等情相符，
        觀諸異議人之居住地係在嘉義縣水上鄉，其配偶上班地
        點亦在嘉義縣水上鄉，而本件舉發之違規地點卻是在新
        竹市，其間之距離並非駕駛機車可得於極短時間內輕易
        往來之區域，是異議人所辯稱並無於89年10月6日17時
        50 分，於新竹市科學園區○○路，因附載座人未戴安
        全帽經鳴笛制止，不停而逃逸之情形等語，尚堪採信。
  （三）而本件異議人甲○○所有之車牌號碼MBU—963號重機車
        ，於89年10月6日17時50分，於新竹市科學園區○○路
        ，因附載座人未戴安全帽經鳴笛制止，不停而逃逸之違
        規行為，除僅有內政部警政署保安警察第二總隊保二警
        交字第Ｕ00000000號舉發違反道路交通管理事件通知單
        一紙在卷可查外，並無其他證明可為佐參，則如前述，
        受處分人即異議人所有之上開機車於案載違規日期，經
        人在上述地點駕駛等情，舉發員警雖無法當場照相且該
        處附近亦未裝設監視錄影設備，但就車牌當可知非新竹
        市之車籍，應即詳細記載車輛及駕騎車輛人、附載之人
        之特徵等查核是否確實無誤，然本件並無此項證據以佐
        證該車確於上述時間在該址違規，而異議人於本院調查
        時否認並舉證以實其說，則執勤員警所查獲之違規事實
        ，可能係因錯看、誤載，或該實際違規汽車之車牌，曾
        有偽造、變造等情形所致，且證人即舉發之員警曾慶源
        於本院作證時亦證稱無法指認駕騎之人，且無其他資料
        以憑核對（見94年3月11日筆錄），此外，復查無其他
        積極證據足資證明異議人有前述之違規事實，則本件尚
        未達到毫無合理懷疑而得確信其為真實之程度，自難僅
        憑卷附舉發單，即遽認本件異議人之汽車，確曾經人駕
        駛，而於案載違規日期有前述違規之行為。
四、綜上所述，本件受處分人即異議人甲○○所有之車牌號碼
    MBU—963號重機車，於89年10月6日17時50分，難以認定出
    現於於新竹市科學園區○○路並違規駕駛。從而，本件異議
    人之異議，經核為有理由，原處分予以裁罰，於法即有未合
    ，應由本院裁定將原處分撤銷，另為異議人不罰之諭知，以
    資適法。
五、據上論斷，應依道路交通案件處理辦法第20條前段，裁定如
    主文。
 中    華    民    國    93    年    3    月    23    日
              交通法庭  法  官  沈福財
上列正本證明與原本無異。
如不服本裁定，應於裁定送達後5日內向本院提出抗告狀（應附
繕本）。
 中    華    民    國    93    年    3    月    23    日
                        書記官  賴琪玲
